【裁判字號】    98,易,581
【裁判日期】    981123
【裁判案由】    竊盜等
【裁判全文】
臺灣高雄地方法院刑事判決               98年度易字第581號
公  訴  人  臺灣高雄地方法院檢察署檢察官
被      告  甲○○
上列被告因竊盜等案件，經檢察官聲請簡易判決處刑（96年度偵
字第34241 號），本院認不得逕以簡易判決處刑，裁定改依通常
程序審理並判決如下：
    主  文
甲○○犯竊盜罪，處有期徒刑陸月，如易科罰金，以新臺幣壹仟
元折算壹日。
被訴毀損部分無罪。
    事  實
一、綽號「小乖」之甲○○基於意圖為自己不法所有之竊盜犯意
    ，於民國96年10月1 日晚間7 時許至翌日凌晨1 時許間某時
    ，在高雄市鹽埕區○○○路與新興街口，徒手竊取梁素琴所
    有平日由其配偶乙○○使用而停放該處之車號OA-8606 號紅
    色自小客車1 部，得手後留供已用。另甲○○因受友人丙○○之託，代為出面解決陳泰元騷擾丙○○之友人丁○○一事
    ，而以電話邀約陳泰元於96年10月2 日凌晨2 時許在高雄市
    鼓山區○○路「漁人碼頭餐廳」附近談判，並駕駛上開竊得
    之自小客車前往約定地點，嗣陳泰元駕車抵達約定地點後見
    對方人多勢眾，不敢下車，欲驅車離去時，甲○○見狀乃駕
    駛上開竊得之自小客車自後方猛力追撞陳泰元所駕車輛，陳
    泰元遭追撞後加速駛離現場，甲○○沿途追趕並持續自後方
    追撞陳泰元所駕車輛約4 至5 次，嗣於96年10月2 日凌晨2
    時10分許，陳泰元駕車準備左轉至位於高雄市鼓山區○○○
    路2 號之高雄市政府警察局鼓山分局新濱派出所（下稱新濱
    派出所）時，甲○○再度駕駛上開竊得之自小客車猛力衝撞
    陳泰元所駕車輛右後方，致陳泰元所駕車輛失控撞上停放於
    路旁之2 部警車（甲○○涉嫌毀損陳泰元所駕車輛部分，業
    據陳泰元撤回告訴，涉嫌毀損警車部分，則未據告訴），甲○○所駕車輛亦失控撞上停放於路旁之2 部自小客車後停止
    （甲○○涉嫌毀損此2 部自小客車部分，業經檢察官於97年
    11月27日以96年度偵字第34241 號為不起訴處分），並致該
    竊得之自小客車車頭全毀、安全氣囊爆開、左前車門損壞（
    業據乙○○領回，甲○○涉嫌毀損此部自小客車部分，另經
    本院為無罪諭知，詳後述），甲○○則由不詳之人騎乘機車
    至該處接應而逃離現場。嗣經警循線追查，始悉上情。
二、案經乙○○訴由高雄市政府警察局鼓山分局移送臺灣高雄地
    方法院檢察署檢察官聲請簡易判決處刑。
    理  由
壹、按被告以外之人於審判外之陳述，雖不符刑事訴訟法第159
    條之1 至第159 條之4 之規定，而經當事人於審判程式同意
    作為證據，法院審酌該言詞陳述或書面陳述作成時之情況，
    認為適當者，亦得為證據；當事人、代理人或辯護人於法院
    調查證據時，知有刑事訴訟法第159 條第1 項不得為證據之
    情形，而未於言詞辯論終結前聲明異議者，視為有前項之同
    意，刑事訴訟法第159 條之5 定有明文。本件下列認定事實
    所引用之證據，均經本院依法踐行調查證據程式，公訴人及
    被告俱不爭執各該證據之證據能力，且迄至本院言詞辯論終
    結前，未就上開證據之證據能力聲明異議，復查無依法應排
    除其證據能力之情形，本院審酌上開證據之形式及取得過程
    並無瑕疵、與待證事實具有關連性等情況，認為適當，揆諸
    前揭規定，認上開證據俱有證據能力，均得為本案之證據。
貳、有罪部分
一、訊據被告甲○○矢口否認有何竊盜犯行，辯稱：伊是透過丙○○才認識丁○○，96年10月間丙○○確實有打電話拜託伊
    代為處理丁○○被騷擾一事，並表示如果處理好，丙○○會
    有所表示，但伊有回絕，因伊當時在通緝，不想作這些有的
    沒的，伊沒有偷車號OA-8606 號紅色自小客車，也沒有於96
    年10月2 日凌晨駕駛該紅色自小客車在漁人碼頭追撞陳泰元
    的車，丙○○雖然指證是伊開紅色自小客車追撞陳泰元，但
    伊跟丙○○有糾紛云云。經查：
(一)被害人梁素琴所有而平日由其配偶乙○○所使用之車號OA-8
    606 號紅色自小客車，經告訴人乙○○於96年10月1 日晚間
    7 時許使用後，停放在高雄市鹽埕區○○○路與新興街口，
    旋於不詳時間失竊，並於96年10月2 日凌晨2 時10分許遭人
    駕駛失控撞擊停放於路旁之被害人李瑞龍所有之車號8S-614
    0 號、蔡樹童所有之車號XT-2738 號自小客車，致車頭全毀
    、安全氣囊爆開、左前車門損壞，經警通知告訴人乙○○到
    場領回等情，業據證人即告訴人乙○○分別於警詢、偵訊及
    本院審理中、證人即被害人李瑞龍、蔡樹童分別於警詢及偵
    訊中證述綦詳（見警卷第30至32、36至39頁、臺灣高雄地方
    法院檢察署96年度偵字第34241 號卷《下稱偵卷》第11頁、
    本院98年度易字第581 號卷《下稱易字卷》第28至29頁），
    復有道路交通事故現場圖2 紙、贓物認領保管單、高雄市政
    府警察局車輛協尋電腦輸入單各1 份、現場照片6 張在卷可
    稽（見警卷第43至44、46至47、62至64頁），堪可認定。
(二)又證人陳泰元因與綽號「咪咪」之證人丁○○在電話中發生
    口角，遂應被告甲○○之邀約，於96年10月2 日凌晨2 時許
    駕車搭載證人廖明峰、吳家豪、李智民等3 人抵達漁人碼頭
    時，隨即遭人駕駛上開車號OA-8606 號紅色自小客車自後刻
    意多次追撞，致二車分別在新濱派出所前失控撞擊停放於路
    旁之車輛始停下等情，業據證人陳泰元分別於警詢及偵訊中
    證稱：伊與綽號「咪咪」的丁○○於96年10月1 日夜間11時
    許，在電話中起口角，之後丁○○的男性友人撥打伊的行動
    電話質問伊為何對丁○○口氣不好，並稱要過來找伊，伊就
    與對方約在高雄市○○區○○路的港警局旁，因伊會怕，所
    以又約了吳家豪、李智民、廖明峰三人一起去，待伊駕車到
    達現場時，見對方十幾人在漁人碼頭之機車停車棚旁，伊沒
    有停車，馬上駛離現場，因為丁○○認得伊的車，伊可能有
    被對方發現，所以之後就有一輛紅色的自小客車從伊正後方
    蓄意追撞，因撞擊力道不正常，所以伊知道撞伊的車是故意
    的，伊沒有下車，而是加速離開現場往鼓山路方向逃走，但
    該紅色自小客車沿路持續追撞伊5 至6 次，伊快開到新濱派
    出所前即在高雄市鼓山區○○○路與臨海三路口時，該紅色
    自小客車又從伊右後方再一次衝撞，伊就失控撞上停在臨海
    三路新濱派出所前的2 部警車，該紅色自小客車也失控撞上
    停在路邊的車，伊與該名駕駛紅色自小客車的人都有下車，
    但對方下車後往後跑，有人騎機車來接應，所以伊沒有看到
    對方的長相等語（見警卷第1 至6 頁、偵卷第11至12頁），
    核與證人即當時乘坐陳泰元駕駛車輛之廖明峰、吳家豪、李
    智民分別於警詢、偵訊中證述之情節相符（見警卷第7 至18
    頁、偵卷第11至13頁），復有高雄市政府警察局交通大隊交
    通事故談話紀錄表1 紙及上開道路交通事故現場圖2 紙、贓
    物認領保管單、高雄市政府警察局車輛協尋電腦輸入單各1
    份、現場照片6 張可參（見警卷第42至44、46至47、62至64
    頁），亦堪認定。
(三)證人丁○○分別於警詢、偵訊及本院審理中證稱：伊綽號叫
    「咪咪」，伊是透過友人丙○○而認識綽號「小乖」的甲○○，而陳泰元常至伊販賣冷飲處買飲料，平常也會打伊電話
    騷擾伊，96年10月2 日當天伊與陳泰元在電話中發生口角，
    而當時丙○○、甲○○剛好在伊身邊，甲○○就在電話中約
    陳泰元出來漁人碼頭見面，陳泰元開車抵達漁人碼頭時，伊
    這方共有伊、丙○○、甲○○、吳明修、楊明仁、綽號「龍
    仔」之男子共6 人，及三部機車、一部車號OA-8606 號紅色
    自小客車在現場，當時漁人碼頭燈光明亮，伊有清楚看見陳
    泰元車內共坐有4 人，隨後陳泰元所駕車輛自車內朝伊這方
    的人射出一枚信號彈後即加速逃逸，甲○○馬上駕駛該部車
    號OA-8606 號紅色自小客車加速追上陳泰元的車，並在漁人
    碼頭汽機車入口轉彎處追撞陳泰元車輛的車尾，但陳泰元並
    未停車反繼續逃逸，甲○○加速追逐，之後的事情，伊就不
    清楚，伊不知道甲○○所駕駛之該部紅色自小客車是贓車，
    伊與甲○○在發生上開追撞事件之前沒有過節或口角，且之
    後即未曾再聯絡等語（見警卷第19至26頁、偵卷第13至14頁
    、易字卷第22至27頁）；核與證人即當時亦在漁人碼頭現場
    之丙○○分別於警詢、偵訊中證稱：伊於96年10月2 日當天
    有去漁人碼頭，因為丁○○表示要跟人講話，要伊過去該處
    ，伊於該日凌晨2 時許在漁人碼頭機車停車場轉彎處，親眼
    看見綽號「小乖」的甲○○駕駛一部紅色自小客車行經該處
    ，當時雖是夜晚，但天氣良好且該處燈光明亮，甲○○駕車
    行經伊面前時車速約只有時速20至30公里，且有將車窗搖下
    ，所以伊可以清楚辨識出是甲○○，伊在碼頭有看到甲○○
    開的紅色車從後面追撞陳泰元開的車等語（見警卷第33至35
    頁、偵卷第14至15頁）等語大致相符。參以被告甲○○於偵
    訊、本院審理中自承：伊綽號叫「小乖」，沒有別的綽號，
    伊於追撞事件發生2 個月前才認識丙○○，咪咪（指丁○○
    ）則是透過丙○○認識的，認識咪咪不到1 個月就發生上述
    追撞事件，伊與咪咪間無何仇怨等語（見偵卷第38至39頁、
    易字卷第71至72頁），堪認證人丁○○並無誣陷被告甲○○
    之動機與必要性。準此，被告甲○○於96年10月2 日凌晨2
    時許駕駛告訴人乙○○失竊之上開紅色自小客車追撞證人陳
    泰元所駕車輛之事實，已堪認定。
(四)被告甲○○於本院審理中固供稱：丙○○曾因沒有工作，欲
    向伊借款繳房租，被伊拒絕，當時丙○○的口氣就不太好，
    約一星期後，丙○○打電話問伊能否處理丁○○遭騷擾一事
    ，伊說不要後，就沒有再聯絡，之後丙○○曾一晚打50幾通
    電話給伊，且連續好幾天云云（見易字卷第72頁），惟被告
    甲○○就此並未提出任何事證供本院調查，自難憑其空言所
    辯，遽認其與證人丙○○間確有上開糾紛；況證人丙○○就
    被告甲○○於96年10月2 日凌晨2 時許駕駛告訴人乙○○失
    竊之上開紅色自小客車追撞證人陳泰元所駕車輛之證述，與
    證人丁○○所述內容核屬相符，而證人丁○○之證述內容堪
    可採信乙節，業如前述，是縱認被告甲○○與證人丙○○確
    有如上糾紛，仍不足資為對被告甲○○有利之認定。
(五)又證人丁○○固於本院審理中改稱：伊當時在漁人碼頭只有
    看到陳泰元的車開進來發射信號彈之後，很快就開走了，伊
    雖有看到陳泰元所駕車輛後面有一輛紅色的車，但伊沒有看
    到紅色自小客車的駕駛是何人，因為當時是晚上，現場很暗
    ，且紅色車的車速很快，伊之所以在警局說紅色車的駕駛是
    「小乖」甲○○，是因為當時警察已經聽陳泰元那邊的人講
    說紅色車駕駛是「小乖」，警察知道伊認識「小乖」，就說
    ：「陳泰元都有說了，你還不承認？」，然後就要伊一定要
    講出一個名字，警察對伊很兇，還叫伊一定要把筆錄做好才
    讓伊回家，伊有嚇到，所以才說紅色自小客車是「小乖」甲○○開的云云（見易字卷第23至24頁）。惟查，證人丁○○
    分別於96年10月2 日清晨5 時51分許至清晨6 時20分許製作
    第一次警詢筆錄、於同日下午5 時33分許至下午7 時12分許
    製作第二次警詢筆錄時，即明確指證被告甲○○即為上開紅
    色自小客車之駕駛人，有其二份警詢筆錄在卷可稽（見警卷
    第19至26頁），而證人陳泰元、廖明峰、吳家豪、李智民製
    作警詢筆錄之時間分別為96年10月2 日晚間8 時52分許、96
    年10月3 日凌晨0 時2 分許、96年10月11日下午1 時36 分
    許、96年10月11日下午2 時42分許，均晚於證人丁○○製作
    第一次及第二次警詢筆錄之時間，且證人陳泰元、廖明峰、
    吳家豪、李智民於警詢筆錄中一致證稱：不知當時追撞伊等
    4 人之紅色自小客車駕駛是誰等語，經警員提示被告甲○○
    之年籍資料、照片等供證人陳泰元、廖明峰、吳家豪、李智
    民辨識後，其4 人仍一致陳稱：不認識甲○○，無法指認甲○○是否為該紅色自小客車之駕駛人等語，亦有其4 人之警
    詢筆錄可證（見警卷第1 至18頁），參以證人陳泰元、廖明
    峰、吳家豪、李智民係遭追撞之人，與該名紅色自小客車駕
    駛人之利害關係相反，亦與被告甲○○互不相識，實無任何
    理由迴護被告甲○○，倘其4 人於接受警員詢問時即知被告
    甲○○即為駕駛紅色自小客車追撞其等之人，自不可能於製
    作警詢筆錄刻意隱瞞被告甲○○駕車衝撞之事實，堪認證人
    陳泰元、廖明峰、吳家豪、李智民確實不知紅色自小客車駕
    駛為何人，始未於第一時間告知警員。準此，本件承辦警員
    既未自證人陳泰元、廖明峰、吳家豪、李智民等人之供述中
    得知相關線索，而該紅色自小客車所有人、使用人亦非被告
    甲○○，綜觀全卷，亦無何事證顯示警員係自證人丁○○之
    供述以外之其他線索查知被告甲○○涉嫌本案，足認本件承
    辦警員之所以能提供被告甲○○之正確姓名、年籍及照片，
    供證人陳泰元、廖明峰、吳家豪、李智民等4 人指認，應係
    源自證人丁○○於案發後第一時間之指述無訛。準此，證人
    丁○○於本院審理中陳稱：因陳泰元那邊的人指證「小乖」
    ，所以警員逼迫伊也指認「小乖」云云，顯非事實，自不足
    採信。
(六)告訴人乙○○於96年10月1 日晚間7 時許使用上開車號OA-8
    606 號紅色自小客車後，即停放在高雄市鹽埕區○○○路與
    新興街口，而該紅色自小客車旋於翌日凌晨2 時許，由被告
    甲○○駕駛至高雄市○○區○○路之漁人碼頭，並蓄意追撞
    證人陳泰元所駕駛之車輛等情，均如前述，自該紅色自小客
    車失竊、出現在漁人碼頭之時點甚為密接，且上開二地間距
    離並非遙遠等情觀之，依一般經驗法則，足認該紅色自小客
    車應為被告甲○○所竊取無訛。
(七)綜上所述，被告甲○○於上開時、地竊取告訴人乙○○所使
    用之車號OA-8606 號紅色自小客車後，旋於96年10月2 日凌
    晨2 時許駛往漁人碼頭，並蓄意追撞證人陳泰元所駕駛之車
    輛，致二車分別在新濱派出所前失控撞擊停放於路旁之2 部
    及被害人李瑞龍所有之車號8S-6140 號、被害人蔡樹童所有
    之車號XT-2738 號自小客車，該紅色自小客車因而損壞等事
    實，堪以認定。被告甲○○前開所辯各節，核均屬臨訟卸責
    之詞，無可採信。本件事證明確，被告甲○○之竊盜犯行洵
    堪認定，應予依法論科。
二、核被告甲○○所為，係犯刑法第320 條第1 項竊盜罪。爰審
    酌被告甲○○身強體壯，正值壯年，不思以正當途徑賺取所
    需，竟任意竊取他人財物，毫不尊重他人財產權，破壞社會
    治安，犯後飾詞狡辯，顯無悔意，至今未賠償告訴人乙○○
    之損失，及其犯罪手段、智識程度、所生之危險及損害、犯
    後態度等一切情狀，量處如主文所示之刑，並諭知易科罰金
    之折算標準，以示懲儆。
參、無罪部分
一、公訴意旨略以：被告甲○○於上開時、地竊取告訴人乙○○
    所使用之車牌OA-8606 號自小客車1 輛得手後，復基於毀損
    該自小客車之犯意，於96年10月2 日凌晨2 時許，在高雄市
    鼓山區○○路「漁人碼頭餐廳」蓄意衝撞陳泰元所駕駛之車
    號8228-NY 號自小客車4 、5 次，並於96年10月2 日凌晨2
    時10分許，陳泰元駕車準備左轉進高雄市鼓山區○○○路2
    號之新濱派出所前時，被告甲○○竟再次駕駛上開紅色自小
    客車自右後方衝撞陳泰元所駕車輛，致陳泰元所駕車輛失控
    撞上路旁警車，甲○○所駕之上開紅色自小客車亦因此失控
    撞上停放路旁2 輛自小客車後停止，因此致該紅色自小客車
    車頭全毀、安全氣囊爆開、左前車門損壞，足生損害於告訴
    人乙○○。因認被告甲○○另涉犯刑法第354 條毀損罪嫌等
    語。
二、經查，被告甲○○竊取告訴人所使用之上開紅色自小客車後
    ，復駕駛該車於96年10月2 日凌晨2 時許在漁人碼頭附近蓄
    意衝撞證人陳泰元所駕車輛多次，最後失控撞擊停放在新濱
    派出所前之被害人李瑞龍所有之車號8S-6140 號、被害人蔡
    樹童所有之車號XT-2738 號自小客車，致告訴人所使用之上
    開紅色自小客車車頭全毀、安全氣囊爆開、左前車門損壞等
    情，經本院認定如前，被告甲○○毀損該紅色自小客車之事
    實，固堪認定，惟竊取他人財物後，縱毀損所竊之贓物，亦
    僅屬竊盜後之處分行為，而不另成立毀損罪。檢察官認被告
    甲○○竊取該紅色自小客車後，復將之毀損，應另成立刑法
    第354 條毀損罪乙節，容有誤會。此外，復查無其他積極證
    據足以佐證被告甲○○有何毀損犯行，是就檢察官起訴毀損
    部分，自應為被告甲○○無罪之諭知。
據上論斷，應依刑事訴訟法第452 條、第299 條第1 項前段、第
301 條第1 項，刑法第320 條第1 項、第41條第1 項前段，刑法
施行法第1 條之1 ，判決如主文。
本案經檢察官陳俊秀到庭執行職務。
中    華    民    國    98    年    11    月    23    日
                  刑事第十七庭  法  官  毛妍懿
以上正本證明與原本無異。
如不服本判決應於收受送達後10日內向本院提出上訴書狀，並應
敘述具體理由；如未敘述上訴理由者，應於上訴期間屆滿後20日
內向本院補提理由書（均須按他造當事人之人數附繕本）「切勿
逕送上級法院」。
中    華    民    國    98    年    11    月    26    日
                                書記官  林晏光
中華民國刑法第320條第1項
（普通竊盜罪、竊佔罪）
意圖為自己或第三人不法之所有，而竊取他人之動產者，為竊盜
罪，處5 年以下有期徒刑、拘役或5 百元以下罰金。


司法院資訊處製作；財團法人民間司法改革基金會備份。
